【裁判字號】    98,再更,1
【裁判日期】    990107
【裁判案由】    支付命令
【裁判全文】
臺灣桃園地方法院民事裁定               98年度再更字第1號
再審原  告  丙○○
再審被  告  富邦產物保險股份有限公司
法定代理人  乙○○
訴訟代理人  丁○○
上列當事人間因損害賠償事件，再審原告對民國98年2 月18日本
院98年度促字第4293號支付命令提起再審之訴，經本院於98年7
月1 日以98年度再字第5 號裁定駁回，再審原告提起抗告，嗣經
臺灣高等法院於98年9 月30日以98年度抗字第1246號裁定將原裁
定廢棄發回，本院裁定如下：
    主  文
再審之訴駁回。
再審訴訟費用及發回前之抗告費用均由再審原告負擔。
    理  由
一、按債務人對於支付命令未於法定期間合法提出異議者，支付
    命令與確定判決有同一之效力。前項支付命令有第496條第1
    項之情形者，得提起再審之訴，並以原支付命令之聲請，視
    為起訴。再審之訴不合法者，法院應以裁定駁回之，民事訴
    訟法第521 條、第502 條第1 項定有明文；又支付命令於核
    發3 個月內不能送達於債務人者，依民事訴訟法第515 條之
    規定，其命令失其效力，自不生聲明異議或聲請再審之問題
    ，此亦有最高法院91年度台簡上字第29號判決意旨可資參照
    。是就支付命令提起再審之訴者，僅對於「已確定之支付命
    令」始得為之。
二、本件再審意旨略以：
（一）兩造間有關再審被告對再審原告聲請本院核發98年度司促
      字第4293號支付命令事件，雖經本院於民國98年3 月30日
      核發確定證明書予再審被告，惟再審原告從未收受該支付
      命令，即98年度司促字第4293號支付命令未經合法送達於
      再審原告，再審原告除無法於20日不變期間內提出異議外
      ，且因該支付命令未於3 個月內送達再審原告而失其效力
      。又再審原告係於98年5 月11日因收到再審被告發函通知
      始知上情，自得於98年5 月25日提起本件再審之訴。
（二）再審被告之所以對再審原告聲請發支付命令，乃因訴外人
      曾法聖前於97年7 月11日17時許，駕車行經苗栗縣公館鄉
      ○○○○道一號高速公路134 公里處時，因變換車道而與
      亦沿該路段中線車道由南往北直行之再審原告所駕自小貨
      車碰撞，致再審原告車身旋轉而再與訴外人鄭智元所駕自
      小客車碰撞，致訴外人鄭智元所駕自小客車全毀，經再審
      被告依保險契約賠償訴外人鄭智元後，遂向再審原告追償
      而為系爭支付命令之聲請，然查，上開車禍業經台灣省竹
      苗區車輛行車事故鑑定委員會於98年5 月11日出具鑑定意
      見為：再審原告無肇事原因等情，是依該鑑定結果，足認
      再審原告無庸負賠償責任，而此乃未經斟酌之證物，再審
      原告自得依民事訴訟法第496 條第1 項第13款之規定提起
      再審。爰依法提起本件再審。
三、經查，本院98年度促字第4293號支付命令裁定係於98年2 月
    18日作成，對再審原告之住所地為送達，因未獲會晤本人，
    亦無得受領文書之同居人或受僱人收受文書，於同年月25日
    將支付命令寄存於桃園縣政府警察局平鎮分局平鎮派出所等
    情，雖有本院98年度促字第4293號支付命令卷卷附之送達證
    書為憑。惟證人即平鎮郵局郵差甲○○到庭證述：郵局於行
    使寄存送達時，需於連續3 日皆未獲會晤本人或其同居人得
    加以收信後，才於第3 日將送達通知1 份黏貼於大門門首上
    ，另1 份置於信箱當中。系爭支付命令之送達係伊所為，但
    該送達證書之送達人章「平鎮辛17」並非由其所蓋立，雖本
    件支付命令之送達處所係桃園縣平鎮市○○路○鎮段290 號
    ，然因290 號門口堆滿雜物，且未設置信箱，因此信件僅能
    塞於門下，又同路段門牌號碼288 號之住宅，亦為再審原告
    所有，且其家人皆係由288 號住宅之門口進出，而伊先前送
    信至再審原告家中皆係送至288 號之住宅，且再審原告之家
    人幾乎都會領取，因而本次送達，伊係將送達通知書黏貼於
    288 號之住宅門外等語。對此，再審原告固不否認桃園縣平
    鎮市○○路○鎮段288 號、290 號住宅皆為其所有，且目前
    係居住於288 號，而290 號之住宅雖每日皆會進出放置物品
    及清洗衣物，然現並未居住於290 號之住宅內。惟稱其確實
    並未見到寄存送達通知書，否則絕不會置之不理。依再審原
    告所稱，其雖現係居住於桃園縣平鎮市○○路○鎮段288 號
    ，然並未見到證人所黏貼之送達通知書，而再審原告確未向
    桃園縣政府平鎮分局平鎮派出所領取本件之送達文書，此有
    臺灣高等法院98年度抗字第1246號卷附之公務電話查詢紀錄
    表可稽（見台灣高等法院98年度抗字第1246號卷第36頁）。
    另參酌證人亦證稱先前送信至再審原告位於288 號之住處，
    皆有人領信等情，則證人如將送達通知書黏貼於288 號門首
    ，再審原告應會知悉，且依常情，一般人於見到法院寄存送
    達之文書，理應會加以重視，並即刻前往領取，另再審原告
    於98年5 月11日接獲再審被告所發之存證信函，告知其支付
    命令業已確定一事，隨即提起本件再審之訴等情觀之，亦足
    徵再審原告確不知悉有再審被告向其發支付命令一事，則再
    審原告稱並未看見證人就本件支付命令所黏貼之送達通知，
    已非不堪採信；又再審被告前於97年7 月22日即向再審原告
    位於桃園縣平鎮市○○路○鎮段290 號之住所地寄發存證信
    函向再審原告請求損害賠償，嗣於本院就系爭支付命令核發
    確定證明書後，再次以平信之方式告知再審原告支付命令業
    已確定，要求再審原告自行履行給付賠償金之責，並於98年
    5 月11日送至再審原告之住所地，惟不論係以掛號信或平信
    之方式寄送至再審原告位於290 號之住處皆有人收受，此復
    有台灣高等法院98年度抗字第1246號卷卷附之存證信函、掛
    號郵件收件回執、再審被告平信專用表及平信信封等影本可
    稽（見台灣高等法院98年度抗字第1246號卷第28至35頁），
    亦可得知既以掛號信或平信之方式，寄送至再審原告位於29
    0 號之住所，皆有人收受，則證人證稱，其連續3 日至再審
    原告家中皆無人收受，因而將送達通知書黏貼於288 號之門
    首上，是否可採，並非無疑。又縱證人所述屬實，其確實將
    送達通知書黏貼於桃園縣平鎮市○○路○鎮段288 號門首上
    ，惟本件之應送達處址既係桃園縣平鎮市○○路○鎮段290
    號，則將送達通知書黏貼於288 號門首上，亦難認該送達係
    屬合法。又發支付命令後三個月內不能送達於債務人者，其
    命令失其效力，民事訴訟法第515 條第1 項定有明文，而再
    審原告迄今尚未領取系爭支付命令，則本件支付命令既於98
    年2 月18日作成後逾3 個月未合法送達再審原告，依上開規
    定支付命令即失其效力，則再審原告對已失效力之支付命令
    提起本件再審之訴，於法自有未合，揆諸上開說明應予駁回
    。
四、依民事訴訟法第502 條第1 項、第95條、第78條判決如主文
    。
中    華    民    國    99    年    1     月    7     日
                  民事第二庭 審判長 法  官  劉克聖
                                    法  官  張震武
                                    法  官  陳彥年
以上正本係照原本作成。
如對本裁定抗告須於裁定送達後10日內向本院提出抗告狀，並應
繳納抗告費新台幣1,000 元。
中    華    民    國    99    年    1     月    7     日
                                    書記官  劉霜潔

司法院資訊處製作；財團法人民間司法改革基金會備份。
